【裁判字號】    92,訴,3553
【裁判日期】    921230
【裁判案由】    侵權行為損害賠償
【裁判全文】
臺灣臺北地方法院民事判決                        九十二年度訴字第三五五三號
    原      告  乙○○
    訴訟代理人  甲○○
    被      告  丙○○
右當事人間請求侵權行為損害賠償事件，於民國九十三年十二月二十一日言詞辯論終
結，本院判決如左︰
    主      文
被告應給付原告新台幣壹佰肆拾捌萬捌仟壹佰壹拾柒元，及自民國九十三年十二月二
日起至清償日止按週年利率百分之五計算之利息。
原告其餘之訴駁回。
訴訟費用由被告負擔二分之一，餘由原告負擔。
    事實及理由
壹、程序方面：
一、被告未於言詞辯論期日到場，核無民事訴訟法第三百八十六條各款所列情形，爰
    依原告之聲請，由其一造辯論而為判決。
二、按訴狀送達後，原告不得將原訴變更或追加他訴，但擴張或減縮應受判決事項之
    聲明者，不在此限，民事訴訟法第二百五十五條第一項第三款定有明文。原告起
    訴請求被告給付新台幣（下同）三百零三萬四千九百六十元及遲延利息。於訴訟
    進行中，原告擴張為請求被告給付三百四十九萬八千五百四十三元及遲延利息（
    見本院卷第七五頁），嗣又減縮為請求被告給付三百零二萬三千三百四十三元及
    遲延利息（見本院卷第一二五頁），依前揭法條所示，應予准許。
貳、實體方面：
一、原告主張：被告於民國九十年四月七日十五時四十分許，駕駛車號三Ａ─四四三
    五號自用小貨車，沿臺北市○○○路北向南方向行駛，行經林森北路三五三巷口
    時，疏未注意，貿然左轉撞及原告駕駛之車號ＱＡＤ─六七九號輕型機車，致原
    告頭部受創，傷及雙眼，致雙眼創傷性視神經病變、視野永久性缺損等，原告喪
    失勞動能力百分之五十，以基本工資每個月一萬五千八百四十元計算，至五十五
    歲止，原告之工作損失為一百八十八萬四千九百六十元。爰依侵權行為之法律關
    係，請求被告賠償醫療費用八萬零三百八十三元、減少勞動能力之損失一百八十
    八萬四千九百六十元、看護費五萬八千元、慰撫金一百萬元，共計三百零二萬三
    千三百四十三元及法定遲延利息等語。並聲明：被告應給付原告三百零二萬三千
    三百四十三元，及自起訴狀繕本送達翌日起至清償日止按週年利率百分之五計算
    之利息。
    被告未於言詞辯論期日到場，亦未提出書狀作何聲明或陳述。
二、查被告於九十年四月七日十五時四十分許，駕駛車號三Ａ─四四三五號自用小貨
    車，沿臺北市○○○路北向南方向行駛，行經林森北路三五三巷口時，本應注意
    車前狀況及轉彎車應讓直行車，且依當時情形，亦無不能注意之情事，竟疏未注
    意，未讓直行車先行，左轉時其左側車身與沿林森北路北向南方向由原告駕駛之
    車號ＱＡＤ─六七九號輕型機車之車頭相撞，致原告受有頭部外傷併腦挫傷、臉
    部右下骸部裂傷、雙眼創傷性視神經病變併永久性視野缺損等傷害之事實，有台
    北市政府警察局交通警察大隊交通事故分析研判表、道路交通事故調查報告表、
    交通事故談話紀錄表、道路交通事故補充資料表、交通事故現場照片、財團法人
    台灣基督長老教會馬偕紀念社會事業基金會馬偕紀念醫院（下稱馬偕醫院）診斷
    證明書、財團法人私立中國醫藥學院附設醫院診斷證明書在卷可考（見本院卷第
    十四至二三頁、第四十至四二頁），被告復未到場爭執或提出書狀答辯以供本院
    審酌，堪信為真實。足認兩造均有過失，其等之過失與原告所受傷害並有相當因
    果關係，且本件車禍經送請台北市車輛行車事故鑑定委員會鑑定結果亦認定被告
    左轉疏忽及原告未注意車前狀況，均為肇事之原因，有台北市車輛行車事故鑑定
    委員會鑑定意見書附卷可稽（見本院卷第三一至三四頁）。本院衡酌兩造過失程
    度，認被告應負擔之過失責任比例為十分之七，原告之過失責任比例為十分之三
    。
三、按因故意或過失，不法侵害他人之權利者，負損害賠償責任。又不法侵害他人之
    身體或健康者，對於被害人因此喪失或減少勞動能力，或增加生活上之需要時，
    應負損害賠償責任。又不法侵害他人之身體、健康、名譽、自由、信用、隱私、
    貞操，或不法侵害其他人格法益而情節重大者，被害人雖非財產上之損害，亦得
    請求賠償相當之金額。其名譽被侵害者，並得請求回復名譽之適當處分。民法第
    一百八十四條第一項前段、第一百九十三條第一項及第一百九十五條第一項分別
    定有明文。本件被告不法侵害原告之身體，既經認定，則原告主張依上開規定請
    求被告賠償原告因而所受之損害，即屬有據。
四、茲就原告請求被告賠償之各項金額，應否准許，分述如左：
  (一)醫療費用部分：
    原告主張其自九十年四月七日受傷後，至馬偕醫院、中國醫藥學院附設醫院治療
    ，自負額部分共支出醫藥費用八萬零三百八十三元之事實，業據其提出馬偕醫院
    診斷證明書、中國醫藥學院附設醫院診斷證明書、醫療費用繳費證明等收據為證
    （見本院卷第七九至一二一頁），依原告所受傷害及收據載明之治療費別，自屬
    治療上之必要費用，應予准許。
  (二)減少勞動能力之損失部分：
    查原告主張其因本件車禍傷及雙眼，致雙眼創傷性視神經病變、視野永久性缺損
    ，勞動能力減少之事實，業據其提出馬偕醫院診斷證明書、中國醫藥學院附設醫
    院診斷證明書為證（見本院卷第七九頁、第八九頁），本院斟酌原告受侵害前之
    身體狀態、教育程度、專門技能、社會經驗等，參酌勞工保險條例第五十三條附
    表之勞工保險殘廢給付標準表所示兩眼遺存半盲症，視野狹窄或變形者屬於十等
    殘廢等級，喪失勞動能力百分之四十六．一四，並參考馬偕醫院、中國醫藥學院
    附設醫院函覆之原告病情等（見本院卷第一三三、一五六頁），認原告因本件車
    禍減少勞動能力為百分之四十六．一四，則依原告所主張以工資每月一萬五千八
    百四十元計算，原告每年減少勞動能力之損失為八萬七千七百零三元（15840 ×
    0.4614×12＝87703）。次查，原告生於五十五年一月二十四日，於九十年四月
    七日車禍時之年齡為三十五歲又二個月，則至原告主張之勞動年限五十五歲止，
    尚有十九年又十個月，按年別單利百分之五複式霍夫曼式法扣除中間利息後，原
    告因減少勞動能力損失為共計一百十八萬七千四百九十九元｛87703Ｘ〔13.1160
    ＋（13.6160－13.1160）Ｘ0.83〕＝0000000｝元（角以下四捨五入），原告於
    上開範圍內之請求，洵屬有據，逾上開部分之請求，即非有據。
  (三)看護費部分：
    原告主張其車禍後因傷自九十年四月八日起至同年四月十八日止、自同年四月二
    十三日起至同年四月二十八日止，及自同年五月七日起至同年五月十八日止，共
    計住院二十九天期間，需親屬在旁照料，比照僱用職業看護全日費用二千元計算
    ，原告受有看護費五萬八千元之損害等語。查原告因車禍住院二十九天，需他人
    看
    證明書各一件、住院收費證明二件為證（見本院卷第七九頁、第九十至九二頁）
    。而由親屬看護固係出於親情，而未實際支付金錢，亦未受支付之請求，惟親屬
    看護所付出之勞力，並非不能評價為金錢，只因兩者身份關係而免除支付義務，
    此種親屬基於身份關係之恩惠，自不能加惠於加害人，而免除加害人之責任，應
    認被害人受有相當親屬看護費之損害，得向加害人請求賠償，故原告請求被告給
    付其住院二十九日期間，由其親屬代為看護，以職業看護全日費用二千元計算，
    二十九日共計五萬八千元之損害，自屬有據。
  (四)慰撫金部分：原告主張其因身體受傷，精神肉體所受痛苦甚大，故請求非財產上
    損害金額一百萬元，本院審酌原告因本件車禍受有頭部外傷併腦挫傷、臉部右下
    骸部裂傷、雙眼創傷性視神經病變併永久性視野缺損等傷害，經三次住院治療，
    且嗣後仍須繼續門診追蹤治療，其肉體、精神確受有極大之痛苦，且原告現年三
    十八歲，被告現年三十七歲，及兩造之身分、地位、經濟能力等一切情狀，認原
    告請求賠償精神慰撫金一百萬元，尚嫌過高，應予核減為八十萬元，方屬公允，
    其逾此數額之請求，為無理由，應予駁回。
  (五)綜上所述，原告請求被告賠償醫藥費八萬零三百八十三元、減少勞動能力之損失
    一百十八萬七千四百九十九元、看護費五萬八千元、精神慰撫金八十萬元，共計
    二百十二萬五千八百八十二元部分（80383＋0000000＋58000＋800000＝0000000
    ），洵屬正當，應予准許。逾此部分所為之請求，為無理由，應予駁回。惟按損
    害之發生或擴大，被害人與有過失者，法院得減輕賠償金額或免除之，民法第二
    百十七條第一項定有明文。查被告左轉疏忽就本件車禍之發生固有過失，但原告
    疏未注意車前狀況，亦有疏失，台北市車輛行車事故鑑定委員會九十二年三月六
    日北鑑審字第○九二三○○○一一○○號鑑定意見書亦同此認定（見本院卷第三
    一至三四頁）。本院衡酌兩造之過失程度，認被告應負擔之過失責任比例為十分
    之七，原告應負擔之過失責任比例為十分之三，爰減輕被告之賠償責任十分之三
    ，以示公平。經減輕後，被告應賠償原告之金額為一百四十八萬八千一百十七元
    （0000000×0.7＝0000000）。
五、從而，原告基於侵權行為之法律關係，請求被告給付原告一百四十八萬八千一百
    十七元，及自起訴狀繕本送達被告翌日即九十三年十二月二日起至清償日止按週
    年利率百分之五計算之利息，洵屬正當，應予准許。原告逾此部分所為之請求，
    為無理由，應予駁回。
六、據上論結：本件原告之訴為一部有理由，一部無理由，依民事訴訟法第三百八十
    五條第一項前段、第七十九條，判決如主文。
中      華      民      國    九十二    年    十二    月      三十      日
                                        民事第五庭法      官  羅富美
右為正本，係照原本作成。
如對本判決上訴，須於判決送達後廿日內向本院提出上訴狀
中      華      民      國    九十二    年    十二    月      三十      日
                                                  法院書記官  郭錦賢


司法院資訊處製作；財團法人民間司法改革基金會備份。
